【裁判字號】    94,訴,211
【裁判日期】    950718
【裁判案由】    違反槍砲彈藥刀械管制條例
【裁判全文】
臺灣高雄地方法院刑事判決               94年度訴字第211號
公  訴  人  臺灣高雄地方法院檢察署檢察官
被      告  丙○○
                    （現另案羈押於臺灣高雄看守所）
指定辯護人  本院公設辯護人乙○○
上列被告因違反槍砲彈藥刀械管制條例案件，經檢察官提起公訴
（93年度偵字第24081號），本院判決如下：
    主  文
丙○○未經許可，製造爆裂物，處有期徒刑柒年陸月，併科罰金
新臺幣壹拾萬元，罰金如易服勞役，以新臺幣壹仟元折算壹日。
扣案具有殺傷力之土製爆裂物貳枚，均沒收。
    事  實
一、丙○○明知爆裂物係業經槍砲彈藥刀械管制條例公告列為管
    制之彈藥，非經主管機關許可不得製造，竟僅為防身之用，
    於民國93年9 月下旬某日，在其高雄縣林園鄉○○村○○路
    26號住處，先取出其自香燭店所購買之鞭炮內之火藥及引爆
    線，並加入鐵釘，再分別裝置於塑膠罐及紙盒內，塑膠罐部
    分繼以衛生紙團將塑膠罐封口，外纏黃色紙質膠帶，並外露
    一條長約3.5 公分之引線以供引爆（下稱編號1 土製爆裂物
    ），至紙盒部分則以透明膠帶加以纏繞，並以黃色紙質膠帶
    紮緊，外露一條長約2.5 公分引線以供引爆（下稱編號2 土
    製爆裂物），而製造具有殺傷力之土製爆裂物2 枚並無故持
    有之。嗣於同年11月28日凌晨4 時10分許，丙○○將前開爆
    裂物置於長褲口袋內，行經高雄縣林園鄉○○路與鳳林路口
    時，因行跡可疑而為警盤查查獲，並扣得上揭土製爆裂物2
    枚，始知悉上情。
二、案經高雄縣政府警察局林園分局報請臺灣高雄地方法院檢察
    署檢察官偵查起訴。
    理  由
一、證據能力之判斷：
    按被告以外之人於審判外之言詞或書面陳述，除法律有規定
    者外，不得作為證據，刑事訴訟法第159 條第1 項定有明文
    。又按被告以外之人於審判外之陳述，雖不符前4 條之規定
    ，而經當事人於審判程序同意作為證據，法院審酌該言詞陳
    述或書面陳述作成時之情況，認為適當者，亦得為證據。當
    事人、代理人或辯護人於法院調查證據時，知有第159 條第
    1 項不得為證據之情形，而未於言詞辯論終結前聲明異議者
    ，視為有前項之同意，刑事訴訟法第159 條之5 亦定有明文
    。關於搜索扣押筆錄暨扣押物品目錄表、扣案物品照片、內
    政部警政署刑事警察局局93年12月13日刑偵五第0000000000
    號鑑驗通知書、94年7 月5 日刑偵五字第0940094953號函及
    法務部調查局94年5 月23日調科參字第09400231590 號函等
    證據，被告丙○○及辯護人於本院行審判程序時，均明確表
    示對於證據能力不爭執，同意作為本案之證據等語（本院卷
    第99頁參照），且當事人均未於本院審理過程中聲明異議，
    本院審酌前開證據作成時之情況均屬正常，且與本案相關之
    待證事實具有關連性，認適當作為證據，依前開刑事訴訟法
    第159 條之5 之規定，認上開證據均具有證據能力。
二、事實之認定：
    上揭事實，業據被告丙○○於警詢、偵查及本院審理中均坦
    承不諱（本院卷第27、177 頁參照），並有上揭土製爆裂物
    2 枚扣案可佐，復有扣押筆錄暨扣押物品目錄表（警卷第2
    、4 頁參照）及扣案物品照片5 幀（警卷第10頁、本院卷第
    54、55頁參照）附卷可參。又扣案之土製爆裂物2 枚，經送
    請內政部警政署刑事警察局依檢視法、透視法及拆解法鑑驗
    結果，認：(1)編號1 之土製爆裂物，係以高8.7 公分、直徑
    4. 6公分之塑膠透明罐為容器，外以黃色紙質膠帶纏繞，重
    16 5.2公克，外露約3.5 公分爆引，經以X 光透視後拆解檢
    視，爆引穿過罐蓋中央孔洞外露，罐內裝有黃色圓柱型物體
    ，並於罐蓋處以衛生紙團填塞將其固定於中央，另塞有許多
    小鐵釘共重11.25 公克，繼將黃色圓柱型物體撕去黃色表皮
    後，內係黃色紙質膠帶纏繞長4.2 公分之鞭炮5 枚，依其組
    成結構認定，認係以點火式具殺傷力之土製爆裂物，係槍砲
    彈藥刀械管制條例第4 條第1 項第2 款所列管之爆裂物；(2)
    編號2 之土製爆裂物，長6.5 公分、寬3.5 公分、重37.5公
    克、外露2.5 公分爆引，外以透明膠帶纏繞並以黃色紙質膠
    帶紮緊，經以X 光透視該枚爆裂物，並撕去透明膠帶及黃色
    紙質膠帶後，內為黏滿小鐵片之雙面膠纏繞一團再以黃色紙
    質膠帶纏繞4 枚鞭炮，依其組成結構認定，認係以點火式具
    殺傷力之土製爆裂物，係槍砲彈藥刀械管制條例第4 條第1
    項第2 款所列管之爆裂物等語，有該局93年12月13日刑偵五
    第0000000000號鑑驗通知書在卷可稽（偵卷第11頁參照）。
    嗣該局並再函覆稱：該局就爆裂物雖無測量動能之儀器，然
    經該局以X 光透視上開爆裂物之爆炸裝置，再予以拆解排除
    危害，檢視發現其組成零件及爆裂物結構完整，若點燃含有
    煙火類火藥之鞭炮，因為鞭炮、塑膠罐、衛生紙團填塞及膠
    帶纏繞等密封作用可以發生爆炸，此類火藥爆炸之爆速每秒
    約300 公尺，爆炸溫度約攝氏2,000 度，復加上小鐵釘、小
    鐵片四射，故具有爆發性且有爆發力，可於瞬間將人及物殺
    傷或毀損，因認具有殺傷力等語，有該局94年7 月5 日刑偵
    五字第0940094953號函在卷可參（本院卷第75頁參照）。至
    本院另依職權將上開扣案爆裂物送請法務部調查局進行鑑定
    ，該局雖回覆稱因本件爆裂物業經拆解而無法進行鑑定等語
    ，然亦說明所謂爆炸物，係指炸藥、棉花藥、雷汞會其他相
    類累之爆裂物及其主要原料而言，而一般所謂爆裂物，係指
    上述爆炸物之混合物者，有爆發性、具有破壞力，可於瞬間
    將人及物殺傷或毀損者，又爆裂物之殺傷力或破壞性是憑藉
    爆炸瞬間產生的「超壓」、「碎片」、「人體的加速或減速
    」及「熱」等爆炸效應，故評估爆裂物之威力，除檢視爆炸
    物（火藥）量的多寡，另需考量其中填加之物質如鐵、玻璃
    、石塊等及其整體之組合構造等語，亦核與內政部警政署刑
    事警察局上揭鑑定方法及認定標準大致相符，有該局94年5
    月23日調科參字第09400231590 號函在卷可據（本院卷第68
    頁參照）。從而，被告前揭自白與事實相符，應堪採為認定
    被告有罪之證據。是本件事證明確，被告犯行堪以認定，應
    依法論罪科刑。
三、論罪與科刑：
    核被告丙○○所為，係犯槍砲彈藥刀械管制條例第7 條第1
    項未經許可製造爆裂物罪。爰審酌被告僅為防身之用，竟未
    經許可製造爆裂物，對社會治安具有潛在之危害非輕，本不
    宜寬貸，惟本件扣案之土製爆裂物係以鞭炮火藥製造，其威
    力與一般制式彈藥尚不相同，且被告持有爆裂物未用於非法
    之途，又被告犯後坦承全部犯行，犯後態度良好等一切情狀
    ，量處如主文所示之刑。另按行為後法律有變更者，適用行
    為時之法律；但行為後之法律有利於行為人者，適用最有利
    於行為人之法律，刑法第2 條第1 項定有明文。查被告於前
    開製造爆裂物之行為後，刑法第42條第2 項關於易服勞役折
    算標準之規定，已於94年1 月7 日修正，嗣於94年2 月2 日
    公布，並依刑法施行法第10條之1 之規定自95年7 月1 日生
    效施行。而被告於行為時，刑法第42條第2 項前段係規定：
    「易服勞役以1 元以上3 元以下折算1 日。」；又被告行為
    時之易服勞役折算標準，業據修正前罰金罰鍰提高標準條例
    第2 條前段規定，就其原定數額提高為100 倍折算1 日，則
    本件被告行為時之易服勞役折算標準，應以銀元300 元折算
    1 日，即新台幣900 元折算1 日；惟95年7 月1 日修正公布
    施行之刑法第42條第3 項前段規定：「易服勞役以新台幣1,
    000 元、2,000 元或3,000 元折算1 日。」，則比較修正前
    後之易服勞役折算標準，應以修正後之規定較有利於被告，
    是應依刑法第2 條第1 項後段規定，適用修正後之刑法第42
    條第3 項前段規定定其折算標準，諭知被告所科罰金刑，如
    易服勞役，以新台幣1,000 元折算1 日。至扣案具殺傷力之
    土製爆裂物2 枚，為違禁物，應依刑法第38條第1 項第1 款
    項規定，併予宣告沒收。
據上論斷，應依刑事訴訟法第299 條第1 項前段，槍砲彈藥刀械
管制條例第7 條第1 項，刑法第2 條第1 項後段、第11條前段、
第42條第3 項、第38條第1 項第1 款，判決如主文。
本案經檢察官甲○○到庭執行職務。
中    華    民    國    95    年    7    月     18    日
                  刑事第四庭審判長法  官  郭玫利
                                  法  官  陳明呈
                                  法  官  陳振嘉
以上正本證明與原本無異。
如不服本判決，應於判決送達後10日內，向本院提出上訴狀。
中    華    民    國    95    年    7     月    18    日
                                  書記官  顏宗貝
附錄本案論罪科刑法條
槍砲彈藥刀械管制條例第7 條第1 項
未經許可，製造、販賣或運輸火砲、肩射武器、機關槍、衝鋒槍
、卡柄槍、自動步槍、普通步槍、馬槍、手槍或各類砲彈、炸彈
、爆裂物者，處死刑、無期徒刑或7 年以上有期徒刑；處徒刑者
，併科新台幣3 千萬元以下罰金。


司法院資訊處製作；財團法人民間司法改革基金會備份。
